臺灣臺南地方法院刑事判決　　　　　　　　　　　　　　九十三年度交自字第四號
　　自　訴　人　丁○○
　　自訴代理人　甲○○律師
　　被　　　告　丙○○
　　　　　　　　戊○○
右列被告因過失傷害案件，經自訴人提起自訴，本院判決如左：
    主  文
丙○○從事業務之人，因業務上之過失傷害人，處有期徒刑參月，如易科罰金，以參
佰元折算壹日。
戊○○從事業務之人，因業務上之過失傷害人，處拘役伍拾日，如易科罰金，以參佰
元折算壹日。
    事  實
一、丙○○係預拌混凝土車司機，平日即以駕駛半聯結車載運預拌混凝土為其主要工
    作，乃從事駕駛業務之人。其於民國九十二年十一月八日晚間，駕駛車牌號碼五
    Ｋ—二六九號半聯結車（即預拌混凝土車），行駛國道一號高速公路時，理應注
    意汽車行駛高速公路前，應妥為檢查車輛，而依當時情形以觀，客觀上亦無不能
    注意之情事，其竟疏於注意檢查該車之傳動軸是否正常，即貿然駕駛該半聯結車
    沿國道一號高速公路，由北往南方向行駛。後於同日晚間九點二十五分左右，途
    經該高速公路南下二七五‧八公里處時，其所駕駛半聯結車之傳動軸竟然掉落於
    外側車道。適有乙○○駕駛車牌號碼五Ｖ—九九七號之自用小客貨車，內載丁○○，沿上述國道一號高速公路，由北往南方向同時行經該處，並自內側車道變換
    至外側車道時，突然發現丙○○所駕駛半聯結車掉落之傳動軸，而因避煞不及，
    乃直接撞及該傳動軸，隨即造成該小客貨車之輪胎爆胎，而在內、外側車道及路
    肩之間搖擺蛇行。又戊○○係聯結車司機，平日即以駕駛半聯結車載運貨物為其
    主要工作，亦為從事駕駛業務之人。其駕駛車牌號碼六Ｋ—七三八號半聯結車，
    沿國道一號高速公路外側快車道，由北往南方向，自後行至該處，發現乙○○所
    駕駛之小客貨車因爆胎而搖擺蛇行時，理應注意汽車行駛時，駕駛人應注意車前
    狀況，並隨時採取必要之安全措施，而依當時天候晴朗、路面乾燥無缺陷、視距
    復屬良好等情形以觀，客觀上亦無不能注意之情事，其竟因主觀預測該小客貨車
    蛇行後應會停止於路肩，其所駕駛之半聯結車即可順利通過，而疏於注意採取必
    要之安全措施，雖有煞車減速但仍貿然駕駛該半聯結車在外側快車道繼續前行，
    以致乙○○所駕駛之小客貨車最後打轉停止於路肩與外側快車道之間時，戊○○
    所駕駛之半聯結車仍避煞不及而不慎撞及該小客貨車，並造成小客貨車內之乘客
    丁○○受有右側橈骨骨折、右側手肘脫臼、右下肢挫傷及術後右手肘關節痙縮等
    傷害（乙○○則未受傷）。丙○○、戊○○二人則於肇事後，犯罪未被有偵查權
    之公務員或機關發覺前，即分別向據報到場處理之內政部警政署國道公路警察局
    第四警察隊警員表示係肇事車輛駕駛人而自首，並進而接受裁判。
二、案經丁○○提起自訴。
    理  由
一、被告丙○○部分：
    （一）前述犯罪事實，業據被告丙○○於本院審理時坦白承認，核與自訴人陳曉
          峰於本院審理中之指訴，以及證人即上開小客貨車之駕駛人乙○○於本院
          審理時所證述之情節相符（詳見本院九十三年七月三十日審判筆錄；審理
          卷第六十六頁），且有道路交通事故現場圖、道路交通事故調查報告表（
          一）、（二）各一份及事故現場蒐證照片十四張附卷可參；又自訴人因本
          件車禍而受有如事實欄所載之傷害，亦有行政院衛生署新營醫院九十二年
          十一月八日乙種診斷證明書、奇美醫學中心九十二年十一月十九日診斷證
          明書、九十三年一月十四日勞工保險傷病診斷書及祥瑞診所九十三年四月
          十五日診斷證明書各一紙存卷足憑。
    （二）其次，按汽車行駛高速公路前，應妥為檢查車輛，高速公路交通管制規則
          第十三條定有明文。本件被告丙○○於上開時、地，駕駛半聯結車行駛高
          速公路前，理應注意前述高速公路交通管制規則，而依當時情形以觀，客
          觀上亦無不能注意之情事，其竟疏於妥為檢查車輛，即貿然駕駛該半聯結
          車行駛於高速公路，以致該半聯結車之傳動軸突然掉落，而為證人乙○○
          所駕駛之小客貨車直接碰撞而爆胎，最後並導致該小客貨車再遭隨後駛來
          之半聯結車撞及，且造成自訴人丁○○受傷之結果，故被告丙○○之前述
          駕駛行為，顯然具有過失。
    （三）況本件經送台灣省台南區行車事故鑑定委員會及臺灣省車輛行車事故覆議
          鑑定委員會先後鑑定結果，亦均認被告丙○○駕駛半聯結車，傳動軸掉落
          妨害交通，係本件車禍之肇事因素等情，有台灣省台南區車輛行車事故鑑
          定委員會九十三年二月三日南鑑字第九二一八二四號函及所附之鑑定意見
          書、臺灣省車輛行車事故覆議鑑定委員會九十三年四月二十日府覆議字第
          九三二０一六八號函各一份在卷可憑，此結果更加證明被告丙○○駕車肇
          事致自訴人丁○○受傷之駕駛行為，確有過失無疑（至被告丙○○駕駛半
          聯結車疏未妥善檢查車輛，以致該車傳動軸掉落之駕駛行為，應僅係本件
          車禍發生之「肇事主因」，而非如該二鑑定結果所認定之全部肇事因素等
          情，則詳見後述—二、被告戊○○部分（五）之說明）。此外，被告林育
          政之上開過失駕車行為，與自訴人所受之傷害結果間，具有相當因果關係
          ，復屬顯然。從而，相關事證已甚明確，被告丙○○業務過失傷害之犯行
          ，應可認定。
    （四）查被告丙○○係預拌混凝土車司機，平日即以駕駛半聯結車載運預拌混凝
          土為其主要工作，乃從事駕駛業務之人。其於前述時、地，駕駛半聯結車
          於高速公路上行駛而傳動軸竟然掉落以致肇事，並造成自訴人丁○○受傷
          之結果，核其所為應係犯刑法第二百八十四條第二項前段之業務過失傷害
          罪。又其於肇事後，犯罪未被有偵查權之公務員或機關發覺前，即向據報
          到場處理之內政部警政署國道公路警察局第四警察隊警員表明係肇事車輛
          之駕駛人而自首，並坦承犯行進而接受裁判等情，亦有卷附之內政部警政
          署國道公路警察局第四警察隊九十二年十一月八日道路交通事故肇事人是
          否自首情形紀錄表一紙存卷可佐，故應依刑法第六十二條前段自首之規定
          ，減輕其刑。本院審酌被告丙○○之生活狀況、品行、智識程度，以及其
          疏於妥善檢查車輛，即貿然駕駛半聯結車在高速公路上行駛，以致傳動軸
          不慎掉落而妨害交通之駕駛行為，係本件車禍發生之肇事主因，其過失程
          度，經核尚屬重大，又其肇事後至今，仍未與自訴人就相關民事損害賠償
          事宜達成和解，且自訴人因本件車禍所受之傷勢亦非輕微，然被告丙○○
          犯罪後業已坦白承認所為，其犯後態度尚非惡劣等一切情狀，量處如主文
          第一項所示之刑，並諭知易科罰金之折算標準。
二、被告戊○○部分：
    （一）被告戊○○雖不否認有於前述時、地，駕駛半聯結車撞及證人乙○○所駕
          駛之小客貨車，並造成自訴人丁○○受傷等事實，然矢口否認有何過失傷
          害之犯行，辯稱：其當時已經無從閃避，本件車禍應與其無關，何況鑑定
          結果均認其並無過失，其應無須就本件車禍負任何法律上之責任云云。
    （二）經查，被告戊○○部分之犯罪事實，除據自訴人丁○○於本院審理中指訴
          明確外，且有道路交通事故現場圖、道路交通事故調查報告表（一）、（
          二）各一份及事故現場蒐證照片十四張附卷可參；又自訴人因本件車禍而
          受有如事實欄所載之傷害，亦有上開行政院衛生署新營醫院九十二年十一
          月八日乙種診斷證明書、奇美醫學中心九十二年十一月十九日診斷證明書
          、九十三年一月十四日勞工保險傷病診斷書及祥瑞診所九十三年四月十五
          日診斷證明書各一紙存卷足憑。
    （三）其次，被告戊○○於本院審理時亦供承：其約在八、九十公尺前即發現證
          人乙○○所駕駛之小客貨車在路肩及外側車道間蛇行，其當時想說該小客
          貨車如果停在路肩，其所駕駛之半聯結車便可順利通過，而該小客貨車自
          爆胎到整個停止，搖晃時間約七、八秒左右，其除了踩煞車以外，沒有做
          其他動作，其肇事前之時速約九十公里等語（詳見本院九十三年七月三十
          日審判筆錄；審理卷第七十一頁至第七十四頁），可知被告戊○○發現證
          人乙○○所駕駛之小客貨車，因撞及路上之傳動軸爆胎而蛇行時，其所駕
          駛之半聯結車與小客貨車間本即有相當之距離，且該小客貨車撞及傳動軸
          爆胎後，亦非瞬間立即靜止，而係繼續蛇行前進而逐漸停止，故被告趙金
          成自發現該小客貨車搖擺蛇行時起，直到其所駕駛之半聯結車撞上該小客
          貨車止，該半聯結車所行駛之距離，應遠高於八、九十公尺以上。另參以
          被告戊○○所自承：其發現小客貨車爆胎，到整個停止約七、八秒鐘左右
          ，其肇事前之車速時速九十公里等情，亦可得知被告戊○○發現小客貨車
          爆胎蛇行，至其所駕駛之半聯結車撞上該小客貨車之時間不僅非屬短促，
          而該半聯結車所行駛之實際距離，更高達一百七十五公尺以上（ 90km/hr
          ×1000m/km÷3600sec=25m/sec; 25m/sec×7sec=175m)。基此判斷，被告
          戊○○發現前方小客貨車因爆胎而蛇行之異常狀況時，雖不能要求被告趙
          金成自冒翻車之危險，而立即採取緊急煞車或瞬間轉向之極端駕駛行為，
          然於發生碰撞前之非屬短暫期間內，被告戊○○應尚有時間採取逐漸煞車
          並緩和偏往內側車道行駛等相關之應變避煞措施。況參酌證人即小客貨車
          之駕駛人乙○○亦於本院審理中具結證稱：其所駕駛之小客貨車在蛇行時
          ，後方沒有車輛，約跑了一段路，快到路肩及外線道中間時，車子有打轉
          二、三圈，車子停時其便看見聯結車撞上來，其撞到傳動軸後蛇行之時間
          ，約好幾分鐘等情（前述審判筆錄參照；審理卷宗第六十六頁及第六十八
          頁），亦可推知被告戊○○於兩車碰撞發生前，可能還有更長的時間，得
          以採取避免碰撞之相關安全措施。從而，本件車禍發生前，被告戊○○應
          有足夠之時間，足以採行其他可以避免碰撞發生之安全措施，而其亦不能
          僅以自身之主觀片面臆測，即預期該小客貨車蛇行後將會停止於路肩，而
          貿然採取逐漸減速而緩慢沿外側車道繼續前行之駕駛方式，故被告戊○○
          之前述駕駛行為，就本件車禍之發生而言，經核實難認為已經採取必要之
          安全措施。
    （四）按汽車行駛時，駕駛人應注意車前狀況，並隨時採取必要之安全措施，道
          路交通安全規則第九十四條第三項定有明文。本件被告戊○○於上開時、
          地，駕駛半聯結車行駛於高速公路，發現前方車輛因爆胎而搖擺蛇行，且
          在尚有應變時間，以及另有其他避免碰撞之安全措施可以採取之情況下，
          理應注意前述道路交通安全規則之規定，而本件案發當時天候晴朗、路面
          乾燥無缺陷、視距復屬良好等情，亦有前述道路交通事故調查報告表（一
          ）載明可考，據此情況判斷，客觀上亦無不能注意之情事，其竟疏於注意
          採取必要之安全措施，而僅以主觀之判斷即貿然緩慢繼續前行，以致該半
          聯結車仍然撞及證人乙○○所駕駛之小客貨車，而造成自訴人丁○○受傷
          之結果，故被告戊○○之右開駕駛行為，經核仍非無任何過失。
    （五）至本件經送台灣省台南區車輛行車事故鑑定委員會及臺灣省車輛行車事故
          覆議鑑定委員會鑑定結果，均認被告戊○○之駕駛行為，就本件車禍之發
          生而言，並無任何肇事因素等情，雖有台灣省台南區行車事故鑑定委員會
          九十三年二月三日南鑑字第九二一八二四號函及所附之鑑定意見書、臺灣
          省車輛行車事故覆議鑑定委員會九十三年四月二十日府覆議字第九三二０
          一六八號函各一份在卷可參，然如前述，被告戊○○於發現證人乙○○所
          駕駛之小客貨車因爆胎而蛇行當時，既尚有足夠之應變時間，且有其他逐
          漸煞車而偏往內側車道行駛等相關避煞措施可供選擇，則被告戊○○不思
          以其他適當之安全措施來避免本件車禍之發生，而仍貿然緩慢繼續前行，
          而期望該小客貨車可以適時停止於路肩，以讓其所駕駛之半聯結車順利通
          過，顯見其上開駕駛行為，實難認為對於本件車禍之發生，全然沒有任何
          肇事因素。前述二鑑定結果未考慮及此，即認被告戊○○之駕駛行為，對
          於本件車禍之發生毫無肇事因素一節，經核尚非適當，故亦難僅據該兩項
          鑑定結果，遽為被告戊○○有利事實之認定。此外，本件車禍既係被告林
          育政所駕駛半聯結車之傳動軸掉落地上，而為證人乙○○所駕駛之小客貨
          車撞及所引起，則就本件車禍之發生而言，被告丙○○駕駛半聯結車疏未
          妥善檢查車輛，以致傳動軸掉落之駕駛行為，經核應係本件車禍之肇事主
          因；而被告戊○○疏未採取必要安全措施之駕駛行為，則應為本件車禍之
          肇事次因，始屬適當。至右述二鑑定結果與此不符之相關內容，則尚難貿
          然加以採用。再者，被告戊○○之上開過失駕車行為，與自訴人丁○○所
          受之傷害結果間，具有相當因果關係，復屬顯然。從而，相關事證已甚明
          確，被告戊○○業務過失傷害之犯行，亦可認定。
    （六）查被告戊○○係半聯結車司機，平日即以駕駛半聯結車載運貨物為其主要
          工作，乃從事駕駛業務之人。其於前述時、地，駕駛半聯結車疏未採取必
          要之安全措施，而撞及證人乙○○所駕駛之小客貨車，並造成該小客貨車
          內之乘客即自訴人丁○○受傷，核其所為亦係犯刑法第二百八十四條第二
          項前段之業務過失傷害罪。又其於肇事後，犯罪未被有偵查權之公務員或
          機關發覺前，即向據報到場處理之內政部警政署國道公路警察局第四警察
          隊警員表明係肇事車輛之駕駛人而自首，並進而接受裁判等情，亦有卷附
          之內政部警政署國道公路警察局第四警察隊九十二年十一月八日道路交通
          事故肇事人是否自首情形紀錄表一紙存卷可佐，故應依刑法第六十二條前
          段自首之規定，減輕其刑。本院審酌被告戊○○之生活狀況、品行、智識
          程度，以及其肇事後至今，仍未與自訴人就相關民事損害賠償事宜達成和
          解，且自訴人因本件車禍所受之傷害，經查非屬輕微，又被告犯罪後否認
          犯行，其犯後態度雖非良好，然其疏於採取必要之安全措施，而貿然繼續
          緩慢前行之駕駛行為，僅係本件車禍之肇事次因，其過失程度，經核尚非
          重大等一切情狀，量處如主文第二項所示之刑，並諭知易科罰金之折算標
          準。
據上論斷，應依刑事訴訟法第三百四十三條、第二百九十九條第一項前段，刑法第二
百八十四條第二項前段、第六十二條前段、第四十一條第一項前段，罰金罰鍰提高標
準條例第一條前段，第二條，判決如主文。
中      華      民      國      九十三      年     八     月     十三   日
                                臺灣臺南地方法院交通法庭
                                    審判長  法官  陳振謙
                                            法  官  孫淑玉
                                            法  官  陳志成
右正本證明與原本無異。
如不服本判決，應於判決送達後十日內向本院提出上訴狀（應附繕本）。
                                            書記官  黃瓊蘭
中      華      民      國      九十三      年     八     月     十三   日
附錄本案論罪科刑法條全文
刑法第二百八十四條第二項（業務過失傷害罪）
從事業務之人，因業務上之過失傷害人者，處一年以下有期徒刑、拘役或一千元以下
罰金，致重傷者，處三年以下有期徒刑、拘役或二千元以下罰金。
